【裁判字號】    98,交易,394
【裁判日期】    981130
【裁判案由】    公共危險等
【裁判全文】
臺灣臺中地方法院刑事判決             98年度交易字第394號
公  訴  人  臺灣臺中地方法院檢察署檢察官
被      告  乙○○
上列被告因公共危險等案件，經檢察官提起公訴（98年度偵字第
6509號），被告於準備程序中就被訴事實為有罪之陳述，本院聽
取當事人之意見後，裁定以簡式審判程序判決如下：
    主    文
乙○○服用酒類，不能安全駕駛動力交通工具而駕駛，累犯，處
有期徒刑陸月，如易科罰金，以新臺幣壹仟元折算壹日。又因過
失傷害人，處有期徒刑參月，如易科罰金，以新臺幣壹仟元折算
壹日。應執行有期徒刑柒月，如易科罰金，以新臺幣壹仟元折算
壹日。
    犯罪事實及理由
一、乙○○前因酒醉駕車之公共危險案件，經本院以九十六年度
    中交簡字第一三四二號判處有期徒刑四月確定，嗣經依中華
    民國九十六年罪犯減刑條例之規定減為有期徒刑二月確定，
    入監執行後，業於民國九十七年二月二十七日縮刑期滿執行
    完畢。詎乙○○仍不知悛悔警惕，於九十八年二月十九日十
    二時許，在其位於臺中市○○區○○路三段二一巷五○號五
    樓之二之住處，飲用人蔘藥酒後，已達不能安全駕駛動力交
    通工具之程度，且其機車駕駛執照業經主管機關註銷，為屬
    無駕駛執照之人，其本應注意無駕駛執照及飲酒後吐氣所含
    酒精濃度超過每公升○點二五毫克以上，均不得駕車，且應
    注意行經無號誌之交岔路口時，支線車道應暫停讓幹線道之
    車輛先行，竟疏於注意及此，其仍駕駛車號ＢＳ二─六二七
    號（起訴書誤載為ＢＳ─二六二七號）重型機車，沿臺中市
    ○○○○街往旅順路方向行駛（即支線道車），於同日十五
    時四十分許，行經大連路與安順東九街路之無號誌交岔路口
    之際，因酒後操控能力欠佳，貿然駛入前開交岔路口，而依
    當時天候晴、日間自然光線、柏油路面乾燥無缺陷無障礙物
    、視距良好之情形，又無不能注意之情事，不慎與沿大連路
    往興安路方向行駛而行經前開交岔路口、亦無駕駛執照駕車
    且行經無號誌交岔路口亦疏未注意減速慢行之由甲○○所騎
    乘車號八九五─ＤＳＨ號之重型機車發生碰撞，致甲○○人
    車倒地，甲○○因而受有頭部外傷、雙手擦傷及左腰擦傷等
    傷害。嗣經警據報至前開車禍現場處理時，乙○○於本案車
    禍肇事後犯罪未經發覺前，主動向到場處理之警員當場承認
    其為本案車禍肇事者，而表明願意接受裁判之意，惟經警另
    當場對乙○○施以酒精濃度測試，測得其呼氣中酒精濃度高
    達每公升一點四九毫克，因而查悉上情。
二、前揭犯罪事實，業據被告乙○○於警詢、偵查及本院審理時
    均坦白承認，並據告訴人即證人甲○○於警詢時證述及於檢
    察官訊問時結證明確。此外，並有臺中市警察局第五分局道
    路交通事故當事人酒精測定紀錄表、酒測觀察紀錄表、道路
    交通事故現場圖、道路交通事故調查報告表（一）、（二）
    及肇事現場照片十八張、告訴人甲○○受有前揭傷害之中國
    醫藥大學附設醫院診斷證明書及交通部公路總局臺中區監理
    所臺中市監理站九十八年七月八日覆本院函各一件附卷可證
    （見警卷第十四、十五、十七至二四頁；本院卷十二頁）。
    且查：
  (一)參諸德國、美國之認定標準，對於酒精濃度呼氣已達每公升
    ○點五五毫克以上，肇事率為一般正常人之十倍，認為已達
    「不能安全駕駛」之標準；至於上揭數值以下之行為，如輔
    以其他客觀事實得作為「不能安全駕駛」之判斷時，亦應依
    刑法第一百八十五條之三之規定移送法辦處以刑罰，法務部
    八十八年五月十八日法檢字第００一六六九函釋甚明。被
    告經測得之呼氣中之酒精濃度高達每公升一點四九毫克，已
    逾前揭標準值甚多，併參以被告無視行經無號誌之交岔路口
    支線道車應暫停讓幹線道之車輛先行，即貿然騎乘前開機車
    前行而肇致本案車禍之發生，其行為反應迥異於一般汽車駕
    駛人，堪認被告當時應已達於不能安全駕駛動力交通工具之
    程度。
  (二)次按汽車駕駛人飲酒後其吐氣所含酒精成分超過每公升○點
    二五亳克以上者，不得駕車；行至無號誌之交岔路口，支線
    道車應暫停讓幹線道車先行，道路交通安全規則第一百十四
    條第二款、第一百零二條第一項第二款分別定有明文。被告
    騎乘前開機車自應注意上述道路交通安全規定，且本案車禍
    發生當時天候晴、日間自然光線、柏油路面乾燥、無缺陷、
    無障礙物、視距良好，被告並無不能注意之情事，亦有前開
    卷附道路交通事故調查表（一）在卷足憑，則被告肇事當時
    ，疏未前揭道路交通安全規則之規定，於飲酒後吐氣所含酒
    精濃度達每公升一點四九毫克之情形下，竟貿然騎乘機車而
    肇致本案車禍並致告訴人受有前揭傷害，足證被告之騎乘前
    開機車失當行為，顯有過失。
  (三)又本案車禍之肇事責任，經本院送請臺灣省臺中市區車輛行
    車事故鑑定委員會鑑定結果為：被告無駕駛執照、酒精濃度
    過量駕駛重型機車，行至無號誌交岔路口未讓幹道車先行，
    為肇事主因；告訴人則無駕駛執照駕駛重型機車，行經無號
    誌交岔路口疏未減速慢行，為肇事次因等情，有該會九十八
    年十月二十日中市行字第○九八五四○三○三七號函附鑑定
    意見書附卷可憑（見本院卷三九、四○頁），由此益見被告
    就本案車禍之發生確有過失，且被告之前揭過失行為與告訴
    人甲○○所受前揭傷害之結果間，自具相當因果關係，亦堪
    認定。又按行經無號誌之交岔路口，應減速慢行，作隨時停
    車之準備，道路交通安全規則第九十三條第一項第二款定有
    明文，依前所述，固堪認告訴人亦疏未注意而有未減速慢行
    之情事，就本案車禍亦同有過失責任，但其等二人之過失行
    為既併合為本件車禍發生之原因，自無從解免被告就本案車
    禍之過失責任，附此敘明。
  (四)綜上所述，足認被告前揭自白確與事實相符。是本案事證明
    確，被告前揭犯行，均堪認定，應依法論科。
三、論罪科刑：
  (一)核被告乙○○所為，係犯刑法第一百八十五條之三之服用酒
    類，不能安全駕駛動力交通工具而駕駛罪（下稱酒醉駕車罪
    ）、第二百八十四條第一項前段之過失傷害罪。
  (二)被告所犯前開二罪，犯意各別，行為互殊，應予分論併罰。
  (三)被告前因酒醉駕車之公共危險案件，經本院以九十六年度中
    交簡字第一三四二號判處有期徒刑四月確定，嗣經依中華民
    國九十六年罪犯減刑條例之規定減為有期徒刑二月確定，入
    監執行後，業於九十七年二月二十七日縮刑期滿執行完畢，
    有臺灣高等法院被告前案紀錄表、臺灣臺中地方法院檢察署
    刑案資料查註紀錄表附卷可稽，其受有期徒刑執行完畢後，
    五年以內故意再犯本案有期徒刑以上之酒醉駕車罪，為累犯
    ，應依刑法第四十七條第一項之規定，加重其刑（至過失傷
    害犯行部分，為屬過失犯，不生累犯加重其刑之問題）。
  (四)又被告無駕駛執照駕車、酒醉駕車因而致告訴人甲○○受有
    前揭傷害，依法應負刑事責任，依道路交通管理處罰條例第
    八十六條第一項之規定，應就過失傷害之犯行加重其刑【被
    告係依前開同一條項規定而同時有「無駕駛執照駕車」、「
    酒醉駕車」之二種加重事由，應僅加重一次即可，不生遞加
    重其刑之問題（參見臺灣高等法院暨所屬法院八十七年十一
    月法律座談會刑事類提案第五十五號研討意見，亦同此旨）
    ，附此敘明】。
  (五)另被告於本案車禍肇事後犯罪未經發覺前，主動向到場處理
    之警員藍維德當場承認其為本案車禍肇事者，而表明願意接
    受裁判之意，此有臺中市○○○道路交通事故肇事人自首情
    形紀錄表一份在卷可佐（見警卷二一頁），是本案被告就過
    失傷害之犯行部分，符合自首之要件，爰依刑法第六十二條
    前段之規定，予以減輕其刑，並依法先加重後減輕之。
  (六)爰審酌被告前曾二次因酒醉駕車之公共危險案件經法院判處
    罪刑之前科素行，其仍不知悛悔警惕，屢蹈前愆而再為本案
    酒醉駕車之犯行，顯未見刑罰矯懲之效，其無駕駛執照且飲
    酒後已無法適當操控車輛，竟無視於其他用路人之交通往來
    安全，率然駕車外出，對於道路公共安全已生顯著之危險，
    且被告酒精濃度測試值非低，足見其騎乘前開機車前飲用酒
    類不少，其危害性更不容輕忽，再兼衡酌被告犯後均坦承犯
    行之犯罪後態度，迄今仍未與告訴人達成民事和解並賠償損
    害，及被告之過失情節為肇事主因、告訴人所受前揭傷害之
    程度，暨被告之智識程度、生活狀況等一切情狀，分別量處
    如主文所示之刑，並定其應執行之刑，並均諭知易科罰金之
    折算標準，以示懲儆。又按司法院大法官會議釋字第六六二
    號解釋：「中華民國九十四年二月二日修正公布之現行刑法
    第四十一條第二項，關於數罪併罰，數宣告刑均得易科罰金
    ，而定應執行刑之刑逾六個月者，排除適用同條第一項得易
    科罰金之規定部分，與憲法第二十三條規定有違，並與本院
    釋字第三六六號解釋意旨不符，應自本解釋公布之日起失其
    效力。」，是刑法第四十一條第二項關於數罪併罰，數宣告
    刑均得易科罰金，而定應執行之刑逾六個月者，排除適用同
    條第一項得易科罰金之規定部分，現已失其效力，則對於數
    罪併罰，數宣告刑均得易科罰金，而定應執行之刑超過六個
    月之案件，依司法院釋字第三六六、六六二號解釋意旨，仍
    得易科罰金，附此敘明。
據上論斷，應依刑事訴訟法第二百七十三條之一第一項、第二百
九十九條第一項前段，道路交通管理處罰條例第八十六條第一項
，刑法第一百八十五條之三、第二百八十四條第一項前段、第四
十七條第一項、第六十二條前段、第五十一條第五款、第四十一
條第一項前段，刑法施行法第一條之一，司法院釋字第三六六號
、第六六二號解釋，判決如主文。
中    華    民    國    98    年    11    月    30    日
                    交通法庭  法  官  何世全
以上正本證明與原本無異。
如不服本判決，應於收受送達後10日內向本院提出上訴書狀，並
應敘述具體理由；其未敘述上訴理由者，應於上訴期間屆滿後20
日內向本院補提理由書（均須按他造當事人之人數附繕本）「切
勿逕送上級法院」。
                              書記官  陳建分
中    華    民    國    98    年    11    月    30    日
附錄論罪科刑法條：
刑法第一百八十五條之三：
服用毒品、麻醉藥品、酒類或其他相類之物，不能安全駕駛動力
交通工具而駕駛者，處一年以下有期徒刑、拘役或三萬元以下罰
金。
刑法第二百八十四條第一項
因過失傷害人者，處六月以下有期徒刑、拘役或五百元以下罰金
，致重傷者，處一年以下有期徒刑、拘役或五百元以下罰金。


司法院資訊處製作；財團法人民間司法改革基金會備份。
